【裁判字號】    97,易,3504
【裁判日期】    971231
【裁判案由】    詐欺
【裁判全文】
臺灣臺北地方法院刑事判決              97年度易字第3504號
公  訴  人  臺灣臺北地方法院檢察署檢察官
被      告  甲○○
上列被告因詐欺案件，經檢察官提起公訴（九十七年度偵字第一
七○一四號、第一八七○一號），嗣於本院準備程序進行中，被
告就被訴事實為有罪之陳述，經本院合議庭裁定由受命法官獨任
進行簡式審判程序，本院判決如下：
    主    文
甲○○幫助共同意圖為自己不法之所有，以詐術使人將本人之物
交付，處拘役伍拾日，如易科罰金，以新臺幣壹仟元折算壹日。
緩刑貳年，並應為如附表所示之事項。
    犯罪事實
一、甲○○明知將自己之金融機構帳戶提供他人使用，可能因此
    供不法詐騙份子利用以詐術使他人將款項匯入自己之金融機
    構帳戶後，再予提領運用，並預見可能因而幫助他人從事詐
    欺取財之目的，但為應徵司機工作，竟基於幫助數名有實施
    詐欺取財犯意聯絡及行為分擔之真實姓名、年籍均不詳之成
    年人（包含真實姓名、年籍均不詳之成年人、真實姓名、年
    籍均不詳，自稱「網路賣家」之成年人、自稱「ＹＡＨＯＯ
    網站賣場工作人員」之成年女子等人）實施詐欺取財之不確
    定犯意，於民國九十六年六月二十一日某時起至九十七年五
    月六日晚上九時許止期間內之某時許，在不詳地點，將其於
    九十七年十月十一日前往位在臺北縣新店市○○路二一七號
    之臺新國際商業銀行股份有限公司（下稱臺新商業銀行）新
    店分行，向該行申請開立之帳號000000000000
    00000號帳戶（下稱臺新商業銀行帳戶）之帳戶存摺一
    本、金融卡一張及該金融卡密碼提供予上開真實姓名、年籍
    均不詳之成年人使用，以供前開數名真實姓名、年籍均不詳
    之成年人作為提領及匯出款項之用，甲○○即以此行為幫助
    上開數名真實姓名、年籍均不詳之成年人實施詐欺取財犯行
    。上開數名真實姓名、年籍均不詳之成年人（包含真實姓名
    、年籍均不詳之成年人、真實姓名、年籍均不詳，自稱「網
    路賣家」之成年人、自稱「ＹＡＨＯＯ網站賣場工作人員」
    之成年女子等人）於取得前揭甲○○交付之上開臺新商業銀
    行帳戶之帳戶存摺一本、金融卡一張及該金融卡密碼後，共
    同基於意圖為自己不法所有之犯意聯絡，先由真實姓名、年
    籍均不詳，自稱「網路賣家」之成年人於九十七年五月六日
    晚上九時二十二分許，在不詳地點，以電話向丙○○佯稱其
    之前網路購物轉帳交易過程中誤觸設定功能，造成往後每日
    將會被扣款，須再重新至自動櫃員機前按鍵操作解除等語，
    致丙○○陷於錯誤，於同日晚上十一時十分許、十一時十三
    分許、十一時十五分許，前往位在高雄縣鳳山市○○○路一
    ○五號之臺新商業銀行鳳山分行自動櫃員機前，依上開自稱
    「網路賣家」之成年人指示，將新臺幣（下同）三萬元、三
    萬元及一萬元接續匯至上開甲○○帳戶內，旋遭提領一空。
    復由真實姓名、年籍均不詳，自稱「ＹＡＨＯＯ網站賣場工
    作人員」之成年女子於九十七年五月六日某時許，在不詳地
    點，以電話向乙○○佯稱其於九十七年三月二十六日在ＹＡ
    ＨＯＯ網站購買服飾，付款方式誤植為分期付款，須前往自
    動櫃員機前按鍵操作變更止付手續等語，致乙○○陷於錯誤
    ，於同日晚上十一時十一分許，前往位在臺北縣鶯歌鎮○○
    路一二六號之合作金庫銀行股份有限公司鶯歌分行自動櫃員
    機前，依上開自稱「ＹＡＨＯＯ網站賣場工作人員」之成年
    女子指示，將二萬六千零九元匯至上開甲○○帳戶內，旋遭
    提領一空。嗣丙○○、乙○○因分別發覺受騙報警處理，始
    循線查知上情。
二、案經臺北縣政府警察局新店分局報請臺灣臺灣臺北地方法院
    檢察署檢察官偵查起訴。
    理    由
一、前揭事實，業據被告甲○○於本院審理時坦承不諱，核與被
    害人丙○○、乙○○於警詢時指訴情節相符，並有臺新國際
    商業銀行九十七年六月四日臺新作文字第九七○八一七九號
    函及其檢附臺幣存款歷史交易明細查詢、臺新銀行自動櫃員
    機交易明細表、合作金庫銀行交易明細表及臺新國際商業銀
    行九十七年五月二十六日臺新作文字第九七○七六二六號函
    及其檢附臺新國際商業銀行臺幣往來印鑑暨資料卡、臺新國
    際商業銀行開戶業務申請書、臺幣存款歷史交易明細查詢等
    件附卷可稽，足認被告任意性自白核與事實相符，應堪採信
    。綜上所述，本件事證明確，被告犯行堪以認定，應依法論
    科。
二、按刑法上之幫助犯，係對於犯罪與正犯有共同之認識，而以
    幫助之意思，對於正犯資以助力，而未參與實施犯罪之行為
    者而言，最高法院七十五年度臺上字第一五○九號、八十四
    年度臺上字第五九九八號、第六四七五號、八十八年度臺上
    字第一二七○號判決亦同此意旨。是以，如未參與實施犯罪
    構成要件之行為，且係出於幫助之意思提供助力，即屬幫助
    犯，而非共同正犯。本件被告基於幫助之犯意，提供金融機
    構存摺予前述數名有實施詐欺取財犯意聯絡及行為分擔之真
    實姓名年籍均不詳之成年人使用，而由數名真實姓名、年籍
    均不詳之成年人對被害人丙○○、乙○○施用詐術，致被害
    人丙○○、乙○○陷於錯誤，因而匯款至被告所提供之帳戶
    ，是被告所為係參與詐欺取財罪構成要件以外之行為，且在
    無證據證明被告係以正犯而非以幫助犯之犯意參與犯罪之情
    形下，應認其所為係幫助犯而非正犯行為。核被告所為，係
    犯刑法第三百三十九條第一項詐欺取財罪之幫助犯。被告前
    開幫助詐欺取財犯行，幫助包括真實姓名、年籍均不詳之成
    年人、真實姓名、年籍均不詳，自稱「網路賣家」之成年人
    、自稱「ＹＡＨＯＯ網站賣場工作人員」之成年女子等數名
    真實姓名、年籍均不詳之成年人犯罪，而該數名真實姓名、
    年籍均不詳之成年人間就前開詐欺取財犯行，有犯意聯絡及
    行為分擔，應論以共同正犯。被告幫助他人犯前開罪名，依
    刑法第三十條第二項之規定，按正犯之刑減輕之。爰審酌被
    告提供上開帳戶予前述數名真實姓名、年籍均不詳之成年人
    使用，使前開犯罪之人得以逃避犯罪之查緝，所為已嚴重擾
    亂金融社會秩序，影響社會正常交易安全，增加被害人尋求
    救濟之困難，並使犯罪之追查趨於複雜，本應予以嚴懲，惟
    其犯後坦承犯行，態度良好，並已與被害人丙○○、乙○○
    達成和解，同意依附表所示方式履行其賠償責任，兼衡其犯
    罪之動機、目的、手段、生活狀況、智識程度等一切情狀，
    量處如主文所示之刑，併諭知易科罰金之折算標準。查被告
    前未曾因故意犯罪受有期徒刑以上刑之宣告，有臺灣高等法
    院被告全國前案紀錄表一份附卷可稽，其因一時失慮，致罹
    刑典，經此起訴審判，當知所警惕，信無再犯之虞，本院認
    所宣告之刑，以暫不執行為適當，併諭知緩刑二年，以啟自
    新。又緩刑宣告，得斟酌情形，命犯罪行為人向被害人支付
    相當數額之財產或非財產上之損害賠償，刑法第七十四條第
    二項第三款定有明文。被告與被害人丙○○、乙○○約定被
    告應分別賠償被害人丙○○、乙○○七萬元、二萬六千零九
    元，然被告因經濟上困難，希望按月賠償被害人丙○○、乙○○三千元，至清償為止，本院考量被害人丙○○、乙○○
    權益之保障，認於被告緩刑期間課予上開負擔，應屬適當，
    爰依據雙方民事和解條件，併予宣告令被告應分別向被害人
    丙○○、乙○○支付七萬元、二萬六千零九元，給付方式係
    自九十八年一月五日起至全部清償完畢止，按月於每月十五
    日分別匯三千元至被害人丙○○所開設000000000
    000號帳戶內、乙○○所開設00000000000號
    帳戶內，如有一期未付，視為全部到期。
據上論斷，應依刑事訴訟法第二百七十三條之一第一項、第二百
九十九條第一項前段，刑法第三十條第一項前段、第二項、第二
十八條、第三百三十九條第一項、第四十一條第一項前段、第七
十四條第一項第一款、第二項第三款，刑法施行法第一條之一第
一項、第二項前段，判決如主文。
本件經檢察官黃兆揚到庭執行職務
中    華    民    國  九十七   年  十二   月  三十一  日
                  臺灣臺北地方法院刑事第六庭
                      法      官  雷淑雯
以上正本證明與原本無異。
如不服本判決，應於判決送達後十日內，向本院提出上訴狀（應
抄附繕本）。告訴人或被害人如對於本判決不服者，應具備理由
請求檢察官上訴，其上訴期間之計算係以檢察官收受判決正本之
日期為準。
                      書  記  官  胡詩唯
中    華    民    國  九十七   年  十二   月  三十一  日
附錄本案論罪科刑法條全文
刑法第三百三十九條第一項
意圖為自己或第三人不法之所有，以詐術使人將本人或第三人之
物交付者，處五年以下有期徒刑、拘役或科或併科一千元以下罰
金。
附表：
甲○○應分別給付被害人丙○○、乙○○新臺幣七萬元、二萬六
千零九元，給付方式：自民國九十八年一月五日起至全部清償完
畢止，按月於每月十五日分別匯新臺幣三千元至被害人丙○○所
開設000000000000號帳戶內、乙○○所開設000
00000000號帳戶內，如有一期未付，視為全部到期。


司法院資訊處製作；財團法人民間司法改革基金會備份。
